【裁判字號】    92,上訴,219
【裁判日期】    920508
【裁判案由】    偽造有價證券
【裁判全文】
臺灣高等法院刑事判決                            九十二年度上訴字第二一九號
    上  訴  人
    即  被  告  甲○○
    選任辯護人  杜英達  律師
                李采霓  律師
右上訴人因偽造有價證券案件，不服臺灣板橋地方法院九十一年度訴字第七五號，中
華民國九十一年十月八日第一審判決（起訴案號：臺灣板橋地方法院檢察署九十年度
偵字第一七二一四號），提起上訴，本院判決如左：
    主  文
原判決撤銷。
本件免訴。
    理  由
一、公訴意旨略以：被告甲○○與丙○○○、鄭嘉惠（由本院判決後上訴最高法院審
    理中）及乙○○與劉榮本（由檢察官提起公訴）五人，基於意圖供行使偽造有價
    證券之犯意聯絡，連續自八十六年六月間起，向綽號「空益」之成年男子，以「
    活票」（無退票紀錄）每張新台幣（下同）五千元，「退保票」（有退票紀錄，
    但尚未達拒絕往來）每張三千元，「死票」（已拒絕往來）每張二千元之價格購
    買如附表所示已蓋妥印鑑之空白人頭支票，並於中國時報等媒體刊登「支票借你
    用」之廣告，利用00000000、00000000、00000000、
    00000000等電話，轉接至台北縣板橋市○○路○段五三一巷一七弄七號
    二樓之住所，丙○○○以「林太太」名義，鄭嘉惠以「王小姐」之名義，甲○○
    則以「王先生」名義對外聯絡，再分別對外以每張「活票」七千元、「退保票」
    五千元及「死票」二千五百元之價格，於填妥買票人要求之金額後，轉售予不特
    定人。嗣於八十七年八月五日中午十二時許，莊豐慶意圖供行使之用，以電話向
    丙○○○洽購一張活票，由丙○○○偽填帳戶為誠泰銀行蘆洲分行，戶名游蕊菊
    ，支票號碼為ＹＣ0000000號，金額五十萬元之支票一張，交由劉榮本於
    同日中午十二時五十分許，送達約定之台北市○○路二八六號騎樓進行交易完成
    ，莊慶豐已持有上開偽造之有價證券時，為調查局人員當場查獲，並循線於台北
    縣板橋市○○路○段五三一巷一七弄七號二樓，查扣空白人頭支票五十五張。因
    認被告甲○○涉有刑法第二百零一條第一項之偽造有價證券罪嫌。
二、按案件曾經判決確定者，應為免訴之判決，刑事訴訟法第三百零二條第一款定有
    明文，此項訴訟法上所謂一事不再理之原則，關於實質上一罪或裁判上一罪，均
    有其適用。又牽連犯之一部分犯罪事實曾經判決確定，其效力及於全部，其牽連
    之他罪，即使未曾審判，因原係裁判上一罪，即屬同一案件，縱令後之起訴事實
    較之確定判決之事實有減縮或擴張之情形，仍不失為同一案件，故其所訴之罪名
    雖有不同，而事實內容既屬一致，仍屬案件之同一性，不能再重行起訴，倘檢察
    官復就牽連之他罪重行起訴，法院即應諭知免訴
    五五三四號、七十五年度台上字第四六二號判決意旨參照)。
三、經查，丙○○○意圖供行使之用，並基於概括之犯意，自民國八十五年六月間起
    ，向自稱「郭偉成」及綽號「空益」真實姓名不詳之成年人，以每張新臺幣（下
    同）四千元至四千二百元不等之價格，買進在陽明山信用合作社北投分社、大安
    銀行三重分行、中興銀行板橋分行、萬泰銀行蘆洲分行、臺北銀行社子分行、臺
    灣銀行大安分行、土地銀行西三重分行、合作金庫五洲支庫、第一銀行新店分行
    等金融機構開設帳戶之江博生、林淑英、黃金福、陳清水、李清輝、陳明正等已
    蓋妥印鑑之空白人頭支票（附印章，備以塗改或退補之用），再以每張好票（無
    退票紀錄，票信尚無問題之支票）七千元、每張普通票（有跳票紀錄，信用已動
    搖之支票）五千元、每張死票（已拒絕往來之支票）二千五百元不等之價格，在
    報紙上刊登「支票借你用」之廣告，在台北市○○路四五八號三樓轉售他人圖利
    。並偽填發票日期以控制退票時間，亦應客戶之要求填具票面金額，偽造支票。
    丙○○○並自八十五年七月上旬起，以每月三萬元之薪資僱用知情之丁○○接聽
    電話及聯絡送交支票事宜，丁○○亦有應客戶要求偽填支票日期及金額。丙○○○復於同年六月中旬及七月間起，意圖為自己不法之所有，並基於概括之犯意聯
    絡，僱用知情之吳長益、汪建亨為業務員，以機車送支票予客戶，再由客戶以該
    支票轉向他人詐取財物，丙○○○則每次給予吳、汪二人五百元之代價，以補貼
    油錢。另於吳長益、汪建亨下班時，則由知情之丙○○○之夫即被告甲○○將上
    開偽造之支票送給客戶等事實，業經台灣台北地方法院以八十六年度訴字第四二
    ０號刑事判決，認被告甲○○與丙○○○、丁○○、吳長益、汪建亨、陳萬富、
    詹淑玲共犯刑法第三百三十九條第一項之詐欺罪，判處有期徒刑六月，嗣被告甲○○上訴本院後於九十年七月三十一日撤回上訴而告確定，且在該案中，並認定
    同案被告丙○○○、丁○○共犯刑法第二百零一條第一項之偽造有價證券罪及同
    法第三百三十九條第一項之詐欺罪，其等所犯二罪間有方法結果之牽連關係，從
    一重論以偽造有價證券罪，此有該判決書及撤回上訴聲請書在卷可按。而本件公
    訴人起訴之犯罪事實，即係被告甲○○與丙○○○、丁○○、乙○○、劉榮本基
    於意圖供行使偽造有價證券之犯意聯絡，向綽號「空益」之成年男子購買已蓋妥
    印鑑之空白人頭支票
    定人，與前案之犯罪事實相同，所犯之偽造有價證券罪與詐欺罪具有方法結果之
    牽連關係，屬裁判上一罪，被告因本案所犯牽連犯之詐欺部分犯罪事實既曾經判
    決確定，其效力及於全部，其牽連之偽造有價證券罪，即使未曾審判，因原係裁
    判上一罪，仍不失為同一案件，檢察官不能再重行起訴。原審不察，仍為實體判
    決，容有未當。被告上訴意旨據以指摘原判決不當，為有理由，應由本院將原判
    決撤銷改判，另諭知免訴，用期適法。
據上論斷，應依刑事訴訟法第三百六十九條第一項前段、第三百六十四條、第三百零
二條第一款，判決如主文。
本案經檢察官王安明到庭執行職務。
中      華      民      國    九十二    年      五      月      八      日
                        臺灣高等法院刑事第七庭
                            審判長法  官  吳  啟  民
                                  法  官  施  俊  堯
                                  法  官  蘇  隆  惠
右正本證明與原本無異。
檢察官如不服本判決，應於收受送達後十日內向本院提出上訴書狀，其未敘述上訴之
理由者並得於提起上訴後十日內向本院補提理由書（均須按他造當事人之人數附繕本
）。
                                  書記官  周  素  秋
中      華      民      國    九十二    年      五      月      九      日


司法院資訊處製作；財團法人民間司法改革基金會備份。
